臺灣臺中地方法院刑事判決　　　　　　　94年度訴字第2787號
公　訴　人　臺灣臺中地方法院檢察署檢察官
被　　　告　戊○○
　　　　　　甲○○
共　　　同
選任辯護人　張績寶　律師
上　一　人
選任辯護人　張繼準　律師
上列被告因妨害自由等案件，經檢察官提起公訴（九十四年度偵
字第二一七六號），本院判決如下：
    主    文
甲○○、戊○○共同以非法方法剝奪人之行動自由，甲○○處有
期徒刑壹年貳月；戊○○累犯，處有期徒刑壹年肆月。
    犯 罪 事 實
一、戊○○前因犯竊盜罪，經台灣苗栗地方法院以八十八年度易
    字第九○四號判處有期徒刑一年六月確定，於民國九十年三
    月十九日執行完畢，仍不知悔改。緣乙○○於九十三年九月
    初起因向真實姓名、年籍不詳，綽號「小寶」之成年男子（
    下稱「小寶」）陸續借貸約新臺幣（下同）二萬元之款項未
    還，「小寶」為索討欠款竟與戊○○、甲○○及另二名真實
    姓名、年籍不詳之成年男子（其中包括綽號「阿彬」之人）
    基於共同之犯意聯絡與行為分擔，一同於九十四年一月二十
    一日十五時三十分許至乙○○（業已於九十四年八月十九日
    死亡）上班之「詩柔護膚店」（址設台中市南屯區○○○街
    一三九號），由「小寶」、「阿彬」等三人出面強押乙○○
    進入由甲○○駕駛之車牌號碼Ｈ５－５３７１號綠色系自小
    客車內，而戊○○與「小寶」、「阿彬」其餘四人則分搭乘
    或駕駛該甲○○所駕駛之自小客車及另一輛紅色自小客車，
    強行將乙○○帶往台中縣太平市境內之不明山區後，由甲○○在旁把風警戒，戊○○以徒手毆打乙○○，並與「小寶」
    、「阿彬」等其餘三人共同強迫乙○○在黑夜之山區內脫衣
    立正、稍息、交互蹲跳，並持針刺乙○○之腿部、胸部等處
    之方式加以凌虐傷害，致使乙○○受有臉部挫傷並皮下出血
    及血腫、右肩挫傷並淤青，前胸壁多處針刺傷、兩側下肢挫
    傷並皮下出血、淤青極多處針刺傷之傷害；復要求乙○○以
    電話向友人借錢償還先前積欠「阿寶」之款項，乙○○乃虛
    予委蛇而同意以電話聯繫男友丙○○應允償還阿寶欠款，戊○○、甲○○與「小寶」、「阿彬」等人遂於同日二十時許
    ，駕駛上開自小客車搭載乙○○返回上址之工作地點「詩柔
    護膚店」等候丙○○還款，而丙○○便趁機報警前來，而在
    上址當場逮捕在該店門外等候之戊○○、甲○○二人，另「
    小寶」、「阿彬」等人則趁隙逃逸，始獲悉上情。
二、案經乙○○訴由台中市警察局第四分局報請臺灣臺中地方法
    院檢察署檢察官偵查起訴。
    理    由
一、訊據被告甲○○、戊○○二人對有於九十四年一月二十一日
    ，一同至「詩柔護膚店」（址設台中市南屯區○○○街一三
    九號）乙○○工作地點，等待處理乙○○與「阿寶」的債務
    問題，而於該日二十時十五分許為據報前來之員警當場逮捕
    等情固供承不諱，惟矢口否認有何公訴人起訴之犯行，辯稱
    ：伊二人並沒有在九十四年一月二十一日下午三時三十分到
    達「詩柔護膚店」，而是在當日下午十九、二十時許才到達
    該店，事實上本件乙○○應是被「小寶」、「阿彬」等人押
    到山上去，而伊二人只是事後才被通知去「詩柔護膚店」處
    理還款事宜而已，並沒有參與前階段強押乙○○到太平山去
    毆打傷害的過程，也未與「小寶」、「阿彬」等人有犯意聯
    絡；再本案實係乙○○之男友丙○○故意設局陷害被告二人
    ，此由乙○○及丙○○以手機所傳之簡訊稱：「你敢耍我，
    你完了，現在我的案子好完（玩）了，人約（越）多越好，
    是你自己往火坑跳的，活該！．．．嘴巴長在我臉上，我又
    會怎麼說你們自己想．．．你自己跑進案子來幹嘛？神精（
    經）病，犯賤！！．．．搞死你，哈哈！」等語，足見本件
    似指涉案實另有其人，被告二人僅係因碰巧於警方到達「詩
    柔護膚店」時在場，但告訴人仍要誣陷「搞死你」，且本件
    告訴人精神狀態有問題，其指訴誇大不實，應不可採，其於
    警詢、偵訊中之指訴，亦均無證據能力；再者，告訴人日前
    已死亡，告訴人之家屬於與被告二人訂立之和解書，明白表
    示：「該案係丙○○利用告訴人乙○○所設計及教唆」、「
    甲方（乙○○之家屬宋洪八玉、宋浩然）就本案表示不再追
    究之意，並請司法機關追究丙○○之責任」等語，更可證明
    被告二人應屬冤枉，伊二人實無公訴人起訴之犯行云云。
二、經查：
  (一)上開告訴人遭被告二人等人強行押走及傷害凌虐之事實，業
    據告訴人於警詢（見偵查卷第二十二至二十四頁）及偵訊中
    指訴綦詳，其於偵訊中分別證稱：我於九十四年一月二十一
    日下午三時上班，我進入護膚店後隨後就有「小寶」、「阿
    彬」及不詳姓名之男子進入護膚店，就將我帶出護膚店，將
    我押入店外的一輛綠色的小客車，另外後面還有一台紅色小
    客車，我被押入該小客車後，就被五個男生打，並將我帶到
    台中縣太平市的山區後，約有五名男子一起罵我，並向我要
    錢，並說要脫光我的衣服，我就脫光衣服，並要我做任何的
    動作給他們看，我做了立正、稍息、交互蹲跳給他們看，並
    拿針剌我，到了晚上七、八點，「小寶」跟那些不知名男子
    就載我回到護膚店，我就在護膚店傳簡訊給我男友丙○○，
    這二名被告也是在太平市山區刺我的人．．．（見偵查卷第
    一二八至一二九頁），在庭被告甲○○就是開該墨綠色自小
    客車的司機，載我到太平市山區，而甲○○只有在旁觀看並
    無動手打我，在庭被告戊○○用手掌我的臉，並用言語取笑
    我，我非常確定在庭的被告甲○○、戊○○二人就是跟「阿
    彬」、「小寶」一起帶我到太平市山區的人（見偵查卷第一
    四四至一四五頁）等語。雖被告二人辯稱乙○○上開警、偵
    訊筆錄均無證據能力云云，然查，告訴人業已於九十四年八
    月十九日自殺死亡（見本院查詢之戶役政個人基本資料查詢
    單），而上開告訴人之於警、偵訊中之指訴核與證人高傳智
    即「詩柔護膚店」之負責人、何美慧即告訴人之同事、陳本
    信即現場處理員警等人於警、偵訊中證述及證人丙○○於本
    院審理時到庭證述之情節相符（詳見下述），且與告訴人所
    受傷勢之診斷證明書（見偵查卷第四八頁）及告訴人所使用
    之0000000000號行動電話雙向通聯紀錄一份所顯
    示之通聯過程相符（見偵查卷第六十至六十三頁），依該通
    聯紀錄所顯示之告訴人所使用之0000000000號於
    九十四年一月二十一日下午十七時五十四分三十三秒、十八
    時十一分十一秒分別有與告訴人之男友丙○○所使用之00
    00000000號行動電話通話，且其發話處之基地台均
    顯示為台中縣太平市○○○段三一九六號（頭汴坑蝙輻洞的
    上面），由此足見告訴人之指訴與事實相符，應可信為真實
    ，依刑事訴訟法第一百五十九條之三第一款之規定，告訴人
    雖未於本院審理時到庭經踐行交互詰問程序，其上開證述，
    自仍得採為不利於被告之認定。
  (二)證人高傳智於警、偵訊中分別證稱：乙○○對我說她今天被
    人押到山上，強脫衣服餵蚊子，並打她耳光、傷害她．．．
    我於九十四年一月二十一日下午十七時四十五分許回到店中
    乙○○親口告訴我才知道發生事情．．．，我聽乙○○說她
    有四、五人強押走並傷害她．．．（見偵查卷第三四至三五
    頁警詢筆錄），到了九十四年一月二十一日下午二、三點（
    應為五、六點之誤）我又回到店裡，我就聽到乙○○說她被
    人帶走（見偵查卷第一五四頁），．．．我在員工休息室看
    到乙○○在整理行李，她告訴我因欠人錢而被人押走等語（
    見偵查卷第一六○頁警詢筆錄）；又證人何美慧於警、偵訊
    中亦分別證稱：我於當日十二時進入店內上班，直到下午四
    、五點左右（應為三、四點之誤）我在櫃台看到店門外乙○○旁邊有二、三個男子，之後他們就一起離開不知到何處，
    一直到晚上二十時左右，她自己一人走進店內員工休息室約
    十分鐘後走到大廳，告訴在場的人她有報警，過了約十五分
    鐘後警察就到達現場．．．（見偵查卷第一六三頁警詢筆錄
    ），告訴人來上班之第二天（即九十四年一月二十一日）下
    午三、四點時，就有二、三個人到我們店門外，當時乙○○
    也在店門外，就跟這些人走，到了晚上七、八點，乙○○就
    一個人進入護膚店，後來警察就來了等語（見偵查卷第一八
    一頁）；證人陳本信於偵訊中亦證稱：告訴人乙○○到派出
    所時，有看到乙○○胸部有被針扎的傷勢，因為我做被害人
    的筆錄等語（偵查卷第一五四頁）；證人丙○○亦於本院審
    理時到庭具結證稱：我於九十一年年底時認識乙○○，乙○○於九十四年八月十九日燒炭自殺身亡，我只知道乙○○去
    「詩柔護膚店」上班，但我不知道護膚店的地址，九十四年
    一月二十一日乙○○在下午二時五十分許從家裡坐計程車出
    去上班，但正確上班時間我不知道，我看乙○○出門的，出
    門時，我沒有看到乙○○有任何傷勢，（根據通聯紀錄乙○○是否於當天十九時三十六分許，有拿她持用的手機與你的
    手機聯絡？）是的，當時我已經報警，乙○○打給我時，我
    人在派出所裡面，乙○○告訴我，她已經被押回該護膚店，
    我要乙○○告訴我地址，乙○○說好，她用傳簡訊告訴我地
    址，過了幾分鐘，乙○○就傳簡訊給我，簡訊內容為該護膚
    店的店名及住址，簡訊只有一通，我就拿給員警看，員警告
    訴我，已經用電話通知該護膚店轄區的派出所，派出所的人
    會先去，後來我坐警車到該護膚店時，派出所的員警已經在
    場了，我到時，有看到派出所的很多警員在現場，因為我不
    認識被告二人，所以被告二人有無在現場，我不清楚，我在
    現場有看到乙○○在門口，她看到我很激動的哭，當時我有
    看到乙○○身上手、腳有類似被蚊蟲咬傷的傷，詳細傷勢因
    為時間過太久，我記不清楚，到警局後未作筆錄前，員警要
    我帶乙○○去看病、驗傷，乙○○在送醫後回警局作筆錄時
    有暈倒，暈倒一次，員警就打電話將她送醫，送醫清醒回來
    後，再製做筆錄，關於整個細節以我在警局中所述比較正確
    ，當時乙○○告訴我，她在剛要走入護膚店時，被三個人押
    走，一共有五個人，二輛車，押她的五個人，有包括在庭的
    被告二人，乙○○說有一個有打她，一個完全沒有打她，詳
    細內容如乙○○的筆錄等語（本院九十四年十月十三日審理
    筆錄，本院卷第四至六頁）。是依上開證人證述之情節以觀
    ，證人雖僅就其所見聞之部分情節證述，然均與告訴人指訴
    之被害經過大致相符，綜合以觀，足資證明告訴人之上開指
    訴應與事實相符，堪信告訴人確有遭包括被告二人、「小寶
    」、「阿彬」等五人強行押走凌虐傷害之事實。
  (三)再被告二人雖以前揭情詞辯稱伊二人並非於九十四年一月二
    十一日下午三時三十分許到達「詩柔護膚店」，而是於當日
    下午八時許才到達「詩柔護膚店」，一到達沒多久，即為警
    查獲，伊二人並未參與前階段「小寶」押走告訴人之過程，
    伊二人乃遭告訴人之男友即證人丙○○設局陷害云云。惟查
    ：被告戊○○於警訊中供稱：我於下午十九時許接獲甲○○
    之電話，由我一人坐計程車到達「詩柔護膚店」現場（見偵
    查卷第二十頁警訊筆錄）；繼於偵訊中供稱：我（下午）七
    點接到他（即甲○○）的電話，我坐車過去，八點時在外面
    抽菸，警察就來了，我們沒有押乙○○，當天下午我們也沒
    有去等語（見偵查卷第五二頁）。而被告甲○○初於警訊中
    供稱：我受一位綽號「小寶」友人委託，於九十四年一月二
    十一日二十時許至「詩柔護膚店」幫忙催討一筆債務，我不
    知道「小寶」之姓名年籍，聯絡方式都是他以未顯示之電話
    打我0000000000號，是九十四年一月二十一日十
    四、十五時許聯絡我至護膚店，我於九十四年一月二十一日
    十九時許由我行動電話0000000000號撥打戊○○
    之0000000000號電話叫他到現場等語（偵查卷第
    十五頁警詢筆錄）；繼於偵訊中供稱：我打電話給戊○○叫
    他去的，小寶叫我們去的，我們二人一起去的．．．（見偵
    查卷第五二頁偵訊筆錄）；（九十四年一月二十一日有無與
    戊○○的0000000000號通話？）沒有，（你不是
    說有打電話叫戊○○到護膚店談討帳務的事情？）我不是打
    行動電話，（你打何電話？）我是打市內電話，但電話忘記
    了（見偵查卷第一四五頁偵訊筆錄）；（為警查獲當天你用
    何電話打給戊○○？）不確定，（是否以00000000
    00電話與戊○○聯絡？）是的，於為警查獲當天晚上跟戊○○聯絡（見偵查卷第二二四頁偵訊筆錄）等語。是核諸被
    告二人之上開供述，其二人前後及彼此間對於如何聯絡及如
    何到達「詩柔護膚店」之供述不一，顯有矛盾；且依被告甲○○、戊○○分別所使用之0000000000號、00
    00000000號行動電話通聯紀錄顯示，該二支電話並
    無於其二人供述之九十四年一月二十一日下午七時許之通聯
    紀錄，足資證明被告二人上開辯解顯係虛構之詞，不足採信
    。
  (四)再被告二人雖提出上開乙○○於九十四年六月十一日傳送予
    戊○○之弟弟劉信宏所使用之0000000000號行動
    電話簡訊譯文（見偵查卷第一四九頁），及被告二人與告訴
    人之家屬宋浩然（告訴人之兄）、宋洪八玉（告訴人之母）
    之和解書（見辯護意旨狀附件，本院卷第八六頁），用以證
    明本案涉案者另有其人，被告二人乃遭告訴人及證人丙○○
    設計陷害云云。惟查，上開簡訊譯文，乃告訴人傳送予戊○○之弟弟劉信宏所使用之0000000000號行動電話
    ，此經被告二人及證人丙○○當庭確認無誤（見本院九十四
    年十月十三日審理筆錄）；且該簡訊開頭乃指明「阿信你這
    個垃圾」；又於本院羈押訊問時，被告二人於偵查中委任之
    辯護人亦答稱：「本件當事人戊○○的弟弟（即劉信宏）有
    主動去電給被害人（即乙○○），希望能和解，不料被害人
    的男友（即丙○○）亦回頭恐嚇被告，且說還要咬本件當事
    人戊○○的弟弟（即劉信宏）進來」等語（見本院九十四年
    聲羈字第七二一號第十四頁訊問筆錄），由此足見，該簡訊
    之對象乃為被告戊○○之弟弟劉信宏，並非被告二人，自無
    足採有利於被告二人之認定。又上開和解書雖載明「鑑於該
    案係丙○○利用告訴人乙○○所設計及教唆」云云，並經證
    人宋浩然於本院審理時到庭證述該和解書是其與被告二人簽
    立無訛（見本院九十四年十月十三日審理筆錄），然該和解
    書乃被告二人於案發後，且於告訴人乙○○死亡後之九十四
    年八月三十一日，私自與其家屬宋浩然、宋洪八玉（由宋浩
    然代簽）所簽立，既未經告訴人同意，而宋浩然亦證稱有關
    乙○○受害之經過，其並非親耳聽乙○○所述，且證人丙○○亦當庭否認該和解書之內容，並證稱其有於九十四年八月
    二十八日被宋浩然帶人打傷，其有報案等語（以上證人宋浩
    然、丙○○證詞均見本院九十四年十月十三日審理筆錄），
    是上開和解書及宋浩然之證詞均無足採為有利於被告二人之
    認定。
  (五)綜上，本件被告二人之辯解顯然避重就輕，無非畏罪卸責之
    詞，洵不足採，應以告訴人指訴之事實為實在；此外，並有
    告訴人之急診病歷資料一份（偵查卷第一六九至一七九頁）
    、診斷證明書一份（偵查卷第四八頁）、受傷照片六張（偵
    查卷第一八五、一八六頁）、員警陳本信及蔡明哲之職務報
    告各一份（偵查卷第四三頁、第一六五頁）、告訴人、被告
    二人所使用手機之雙向通聯紀錄各一份（偵查卷第六十至七
    十頁）附卷可稽，從而，本件事證明確，被告二人之犯行洵
    堪認定。至被告二人於本院審理時另聲請傳訊證人宋洪八玉
    、劉信宏二人，用以證明證人宋浩然上開證述是否屬實及劉
    信宏事後和解之過程等情，惟本院綜合上開事證，認事證已
    臻明確，且該二證人均未親眼見聞告訴人被害之經過，本院
    因認已無調查之必要，附此敘明。
三、核被告甲○○、戊○○二人所為均係犯刑法第三百零二條第
    一項之妨害自由罪及第二百七十七條第一項之傷害罪。又刑
    法第三百零二條之妨害自由罪，原包括私行拘禁及以其他非
    法方法剝奪人之行動自由而言，所謂非法方法，當包括強暴
    脅迫等情事在內，被告等人於剝奪告訴人行動自由行為繼續
    中，強迫告訴人脫衣立正、稍息、交互蹲跳等行無義務之事
    ，自屬包含於剝奪告訴人行動自由之同一意念之中，縱其所
    為合於刑法第三百零四條、第三百零五條之情形，仍應視為
    剝奪行動自由之部分行為，附此敘明（（最高法院八十七年
    台上字第一○六六號判決意旨參照）。被告二人就上揭犯行
    ，與「小寶」、「阿彬」及另一不知名之成年男子等三人有
    犯意之聯絡及行為之分擔，皆為共同正犯。被告二人傷害部
    分之犯罪事實，係被告等人強押告訴人至太平市山區後，為
    逼討債務始另行出手毆打、針剌傷害告訴人，則依當時之情
    況觀之，尚難認係因妨害自由之當然結果（最高法院二十九
    年度上字第五七四號判例參照）；又傷害部分之犯行，與前
    揭妨害自由部分之犯行，其目的均在逼討債務，二者間有方
    法、目的之牽連關係，為牽連犯，應從一重之刑法第三百零
    二條第一項之妨害自由罪處斷，公訴人認被告二人所犯傷害
    罪部分與妨害自由罪部分為數罪併罰關係，尚有未洽。再被
    告戊○○有如犯罪事實欄所載曾受有期徒刑執行完畢之前科
    ，此有臺灣臺中地方法院檢察署刑案資料查註紀錄表及臺灣
    高等法院被告全國前案紀錄表各一份在卷足憑，其於五年以
    內再犯本件有期徒刑以上之罪，為累犯，應依刑法第四十七
    條之規定，加重其刑。爰審酌被告二人僅因告訴人積欠「小
    寶」約二萬元款項未還，即以上開妨害自由及傷害之方式對
    告訴人一單薄之弱女子暴力討債，其手段殘忍，已造成告訴
    人身體及精神上鉅大傷害，且犯後猶飾詞圖卸刑責，態度非
    屬良好，及其犯罪之動機、目的、手段及與告訴人之家屬達
    成和解等一切情狀，分別量處如主文所示之刑。至被告二人
    與「小寶」、「阿彬」等人持用以傷害告訴人之針，並未據
    扣案，亦無證據證明現仍存在，為免執行困難，爰不予宣告
    沒收，併此敘明。
據上論斷，應依刑事訴訟法第二百九十九條第一項前段，刑法第
二十八條、第二百七十七條第一項、第三百零二條第一項、第五
十五條、第四十七條，罰金罰鍰提高標準條例第一條前段，判決
如主文。
本案經檢察官丁○○到庭執行職務
中　　華　　民　　國　　94　　年　　10　　月　　27　　日
                  刑事第八庭  審判長法  官  朱光國
                                    法  官  鍾堯航
                                    法  官  洪堯讚
上正本證明與原本無異。
如不服本判決，應於送達後十日內向本院提出上訴狀（須附繕本
），上訴於台灣高等法院台中分院。
                                    書記官  柳寶倫
中　　華　　民　　國　　94　　年　　10　　月　　27　　日
附錄論罪科刑法條
刑法第二百七十七條第一項 (普通傷害罪)
傷害人之身體或健康者，處三年以下有期徒刑、拘役或一千元以
下罰金。
刑法第三百零二條第一項 (剝奪他人行動自由罪)
私行拘禁或以其他非法方法，剝奪人之行動自由者，處五年以下
有期徒刑、拘役或三百元以下罰金。
